【裁判字號】    95,訴,616
【裁判日期】    951025
【裁判案由】    殺人未遂
【裁判全文】
臺灣臺南地方法院刑事判決               95年度訴字第616號
公  訴  人  臺灣臺南地方法院檢察署檢察官
被      告  甲○○
指定辯護人  黃正彥律師
上列被告因殺人未遂案件，經檢察官提起公訴（95年度偵字第36
97號），本院判決如下：
    主  文
甲○○殺人未遂，處有期徒刑陸年陸月。
扣案水果刀刃壹把，沒收。
    事  實
一、甲○○為丙○○前男友，因不滿丙○○提議分手，欲與之理
    論，遂自民國九十五年一月二十九日上午起，以其所持用之
    門號0000000000號電話，多次撥打丙○○使用之0000000000
    號電話，並連續發送多通簡訊予丙○○，惟均未獲回應，竟
    起殺人之犯意，於翌日（同年月三十日）凌晨一時許，先騎
    乘機車前往丙○○工作地點「古早人視聽理容院」附近等候
    ，約至同日凌晨三時三十分許，見丙○○出現於「古早人視
    聽理容院」外，即以自備之水果刀朝丙○○右前胸、後頸部
    、背部、頭部等足以致命之部位猛刺多刀，致丙○○受有右
    前胸二處約一至二公分穿刺傷、後頸部二處約一至二公分穿
    刺傷、背部七處約一至二公分穿刺傷合併兩側氣血胸、頭皮
    撕裂傷二公分等傷害，並造成水果刀刃與刀柄斷離，甲○○
    見狀隨即逃離現場。事後經丙○○同事即時發覺，將丙○○
    送醫急救，始幸免於難。嗣員警據報於現場扣得已與刀柄分
    離之刀刃一把，並依丙○○供述及調閱通聯紀錄，循線查獲
    上情。
二、案經丙○○訴由臺南縣警察局永康分局報告臺灣臺南地方法
    院檢察署檢察官偵查起訴。
    理  由
一、訊據被告甲○○固坦承於上揭時地，持扣案水果刀刺丙○○
    多處，並造成丙○○受有右前胸二處約一至二公分穿刺傷、
    後頸部二處約一至二公分穿刺傷、背部七處約一至二公分穿
    刺傷合併兩側氣血胸、頭皮撕裂傷二公分等傷害，惟矢口否
    認有殺人之犯意，辯稱：是因我想單獨與丙○○談論，但她
    叫喊「救命」，我一時心慌，不知如何就拿刀刺她，我如有
    殺人之犯意，應是使用更鋒利之刀子，而非拿有鋸齒狀之刀
    子云云。經查：
  (一)被告於上開時地，持扣案水果刀，朝丙○○身上猛刺多刀，
    並造成丙○○受傷等情，業據被告於警局、偵查及本院訊問
    時自承屬實。且證人丙○○亦到庭證述：「（當時被告拿何
    東西刺傷你？）我也不知道，我只突然間失去知覺」、「（
    你見到被告時，被告有無罵你？）我連被告都沒看到，走到
    外面就覺得頭被撞擊了一下，就不省人事了」、「（你是被
    打倒地就不省人事，醒來時你已經在醫院，所以被打過程你
    都不知道？）對的」等語。是由證人丙○○證述於上開時地
    遭突襲，醒來後即發現受傷住院，再參諸扣案水果刀刃一把
    、及卷附財團法人奇美醫院診斷證明書一紙，益證被告自白
    丙○○所受傷勢為其持水果刀所為等情非虛。
  (二)按殺人未遂與傷害之區別，應以加害人有無殺意為斷；至其
    殺意之有無，雖不以兇器之種類及傷痕之多少等，為絕對之
    認定標準，但加害人下手之部位、用力之程度，仍非不可藉
    為判斷有無殺意之心證依據（最高法院八十七年度台上字第
    三一二三號判決可資參照）。被告於偵查中已坦承：「（你
    簡訊幾時發的？內容為何？）九十五年一月三十日凌晨將近
    二點，我寫說『無情無義我也做得到』」、「（無情無義是
    何意？表示你要豁出去了？）是」、「（你是否承認有殺人
    犯意？）我承認」等語明確。且由被告行為後，行兇工具水
    果刀之刀刃與刀柄已斷離，足認被告下手力道之猛。再由被
    害人丙○○受傷部位及傷勢觀之：右前胸有二處約一至二公
    分穿刺傷、後頸部有二處約一至二公分穿刺傷、背部有七處
    約一至二公分穿刺傷合併兩側氣血胸、頭皮有撕裂傷二公分
    ，另參以卷附財團法人奇美醫院於九十五年七月三日以（九
    五）奇醫字第二八五八號函覆本院稱：「被害人到院時血壓
    已下降，其傷勢如能及時就醫，即無生命危險，如未及時就
    醫就有生命危險」，顯見被告下手部位有致命之虞，被害人
    所以能免於一死，係因及時送醫救治。是由被告持水果刀朝
    有致命可能性之部位猛刺十餘刀，足認被告有殺害丙○○之
    犯意灼然甚明。此外，復有0000000000通聯紀錄一份、現場
    暨扣案刀刃照片共六張等在卷可資參佐，事證明確，被告事
    後辯稱未有殺人之故意委不足採，其犯行洵堪認定。
二、核被告所為，係犯刑法第二百七十一條第二項、第一項之殺
    人未遂罪。被告已著手於殺人行為，而未至殺害之結果，為
    未遂犯，且被告行為後，於九十四年一月七日修正，同年二
    月二日公布之刑法，已於九十五年七月一日施行，依修正施
    行之刑法第二條第一項規定「行為後法律有變更者，適用行
    為時之法律。但行為後之法律有利於行為人者，適用最有利
    於行為人之法律」，比較刑法修正前二十五條及第二十六條
    前段有關未遂犯規定：「（第一項）已著手於犯罪行為之實
    行而不遂者，為未遂犯。（第二項）未遂犯之處罰，以有特
    別規定者，為限」、「未遂犯之處罰，得按既遂犯之刑減輕
    之」，及修正後第二十五條規定「（第一項）已著手於犯罪
    行為之實行而不遂者，為未遂犯。（第二項）未遂犯之處罰
    ，以有特別規定者，為限，並得按既遂犯之刑減輕之」，修
    正結果僅係將先前分別規定於不同條文之成立要件及處罰效
    果，改於同一條文中規定，對被告而為並無有利或不利情況
    ，惟被告行為後法律既有變更，依刑法第二條第一項規定，
    仍應適用修正前刑法第二十六條前段，減輕其刑。
三、爰審酌被告固無前科，素行良善，惟由卷附被告所寫書信，
    可見被告亦認尚虧欠被害人恩情，竟僅因無法忍受被害人要
    求分手，即起殺意，且猛刺被害人十餘刀，造成被害人身、
    心皆受重大傷害，惡性非輕等一切情狀，量處如主文所示之
    刑。扣案刀刃一把，為被告持以殺人之工具，且為被告購買
    後原用以削水果之用，業據被告供明在卷，應依刑法第三十
    八第一項第二款宣告沒收。至於刀柄部分，因未扣案，且據
    被告供稱已不知去向，顯已滅失，爰不為沒收之諭知，附此
    敘明。
據上論斷，應依刑事訴訟法第二百九十九條第一項前段、刑法第
二條第一項、第二百七十一條第二項、第一項、修正前第二十六
條前段、第三十八條第一項第二款，判決如主文。
本案經檢察官乙○○到庭執行職務
中    華    民    國    95    年    10    月    25    日
                  刑事第三庭    審判長法  官  鄧希賢
                                      法  官  張銘晃
                                      法  官  包梅真
以上正本證明與原本無異。
如不服本判決，應於收受送達後10日內向本院提出上訴書狀（應
附繕本）。
                                      書記官  張富
中    華    民    國    95    年    10    月    31    日
附錄法條：
中華民國刑法第271條
殺人者，處死刑、無期徒刑或 10 年以上有期徒刑。
前項之未遂犯罰之。
預備犯第 1 項之罪者，處 2 年以下有期徒刑。


司法院資訊處製作；財團法人民間司法改革基金會備份。
